【裁判字號】    97,上易,926
【裁判日期】    970626
【裁判案由】    詐欺
【裁判全文】
臺灣高等法院刑事判決                 97年度上易字第926號
上  訴  人  臺灣臺北地方法院檢察署檢察官
上  訴  人
即  被  告  己○○（原名黃鴻文）
被      告  丙○○
上  一  人
選任辯護人  曾昭牟律師
上列上訴人等因被告等詐欺案件，不服臺灣臺北地方法院96年度
易字第381號，中華民國97年2月29日第一審判決（起訴案號：臺
灣臺北地方法院檢察署95年度偵續字第483 號），提起上訴，本
院判決如下：
    主  文
原判決撤銷。
己○○共同連續意圖為自己不法之所有，以詐術使人將本人之物
交付，處有期徒刑貳年陸月。
丙○○共同意圖為自己不法之所有，以詐術使人將本人之物交付
，處有期徒刑拾月，減為有期徒刑伍月，如易科罰金，以銀元參
佰元即新台幣玖佰元折算壹日。
    事  實
一、己○○為設於臺北市○○○路345號1樓「里駿國際有限公司
    」（下稱里駿公司）之實際負責人。於民國94年5 月間，因
    個人負債約達新台幣（下同）2,500 萬元，為取得原住民創
    業貸款供資金週轉，徵得具邵族身分之女友丙○○〈僅事實
     (四) 部分，始與己○○間有詐欺犯意聯絡）同意擔任該公
    司登記負責人。嗣因需款孔急，遂萌生意圖為自己不法所有
    之概括犯意，藉由里駿公司從事汽車買賣之機會，連續為下
    列詐欺取財行為：
(一)於94年5 月間，己○○獲悉甲○○欲換購新車，竟向甲○○
    訛稱，已在德國訂妥Ferrari F430 SPIDER F1型法拉利新車
    1輛（車身號碼ZFFEZ59Ｚ000000000號），可隨時裝船出售予
    甲○○，而甲○○所有西元2002年份Ferrari F131 360 SPI
    DER型，車號CC-8888號法拉利車1輛，可以高於市價之888萬
    元作價為新車之定金云云，甲○○不疑有詐，遂於94年5月
    13日，在台中甲○○辦公室內，與己○○簽訂汽車買賣合約
    書，雙方約定總價為歐元39萬元，台灣地區到貨時間為94年
    7月15日，甲○○應於7日內交付舊車作為訂金，致甲○○陷
    於錯誤，依約交付CC-8888號法拉利車1輛予己○○收受。己○○詐得該車後，旋以820萬元轉手套利。甲○○因己○○
    未如期交車，且查悉車身號碼ZFFEZ59Ｚ000000000號車輛早
    已販售他人，質諸己○○，己○○為掩飾犯行，遂佯以可另
    取得由台灣地區代理商即台灣蒙地拿股份有限公司（下稱蒙
    地拿公司）進口之同型車（車身號碼ZFFEZ59Ｚ000000000號
    ）交付，並由己○○簽發發票日為94年12月26日，票面金額
    888 萬元，付款人為中國信託商業銀行敦北分行之支票1紙
    佯為擔保，甲○○不疑有他而應允之，再於94年10月26日再
    簽訂約定書重申訂購。嗣己○○再度爽約，經甲○○提示支
    票未獲兌現，屢經催促，方於95年3月17日返還8萬8千元，
    並於95年4月28日書立切結承諾書分期償還餘款。惟己○○
    仍未履行，並避不見面，甲○○始知受騙。
(二)94 年10月6日己○○得知庚○○、紀乃霖夫妻在雅虎奇摩拍
    賣網站獲悉里駿公司有辦理個人進口代辦服務，專案引進法
    拉利新舊車輛，並有ALFA ROM EO 156GTA SEDAN型之愛快羅
    密歐車可販售，遂在里駿公司向庚○○詐稱，西元2004年份
    ALFA ROMEO 156GTA SEDAN型愛快羅密歐車1輛已有現車，只
    要付訂金即可船運出售予庚○○，至遲於94年12月31日前交
    車云云，並出示該車照片，以取信於庚○○，庚○○不疑有
    他，當場以總價170 萬元價額簽約訂購，雙方約定台灣地區
    到貨時間為94年12月31日，致庚○○陷於錯誤於簽約當日下
    午交付頭期款100萬元予己○○。至94年12月31日，己○○
    屆期未交車，屢經催促，均以國外車商財產遭查扣搪塞，庚○○始知受騙。
(三)94 年9月間，己○○得知乙○○欲以舊車換購新車，向乙○○訛稱，Lamborghini Gallardo SE型之林寶堅尼車可於94
    年10月25日進口交車，並可以其所有西元2002年份Ferrar i
    360 F131型，車號9E-6869號法拉利汽車1輛折價750萬元作
    為定金云云，並提出法拉利車輛進口證明資料影本1張，證
    明有能力進口，以取信於乙○○，乙○○不知其詐，遂於94
    年9月20日，在里駿公司與己○○簽訂汽車買賣合約書，雙
    方約定總價為1,198萬元，台灣地區交車時間為94年11月10
    日，致乙○○陷於錯誤於94年9月22日交付車號9E-6869號法
    拉利車予己○○。己○○詐得該車後，旋於94年9月底過戶
    予不知情之丙○○，再於94年10月4日作價530萬元予不知情
    之陳宏如抵債（業經檢察官另為不起訴處分確定）。嗣因乙○○接獲9E-6869號法拉利車之交通違規罰單，方知上情。
    經乙○○多方催促，己○○或以需增加配備，延後交貨，或
    以該車已在德國等原因拖延至94年12月5日交車，並簽發發
    票日為94年11月10日（原為同年12月20日），票面金額75 0
    萬元，付款人為中國信託商業銀行敦化分行之支票1紙佯為
    擔保，乙○○不疑有他應允延緩交車。嗣己○○仍未如期交
    車，乙○○於94年12月6日提示上開支票未獲兌現，始知受
    騙。
(四)己○○承前詐欺概括犯意，於94年10月間得知戊○○有西元
    2004年份ALFA ROMEO GT1.8T. SPARK型之愛快羅密歐汽車1
    輛（車身號碼ZAＺ00000000000000號；臨時牌照號碼M11775
    號）求售，認為有機可乘，遂於94年10月30日，在里駿公司
    洽談，戊○○原計畫寄售，惟己○○與明知其無付款能力之
    丙○○。為圖取得該車向銀行貸款換現，以供己○○調度使
    用，竟共同基於意圖為自己不法所有之詐欺犯意聯絡，二人
    共同遊說戊○○以135萬元之價格賣斷方式出售該車，並佯
    以該車已有買主，復以己○○簽發發票日為94年12月30日，
    票面金額135萬元，付款人為中國信託商業銀行敦北分行支
    票1紙佯為擔保，致戊○○陷於錯誤，以為可如期取得價款
    ，而將該車交付予己○○、丙○○。己○○2人詐得該車之
    後，旋於同年11月初先過戶予不知情之丁○○名下，再以丁○○名義向中國信託商業銀行板新分行（下稱中信板新分行
    ）貸款115萬元供己○○週轉之用。嗣因己○○佯以戊○○
    所交付之車尚未賣出造成財務困難，要求戊○○暫緩提示票
    據，戊○○遲至95年2月22日始提示支票，仍未獲兌現，經
    查訪得知己○○早將該車過戶貸款，竟拖延支付價款，方知
    受騙。
二、案經甲○○、庚○○、乙○○、戊○○訴由臺灣臺北地方法
    院檢察署檢察官偵查起訴。
    理  由
一、本院以下所引證據，經本院當庭提示，上訴人檢察官、上訴
    人即被告己○○、被告丙○○及其選任辯護人等對於被告以
    外之人於審判外之言詞及書面陳述，均表示無意見（本院審
    判筆錄第13頁），且當事人未於言詞辯論終結前聲明異議，
    本院審酌該等證據作成之情況，認為適於為本件認定事實之
    依據，依刑事訴訟法第159 條之5第2項規定，應具有證據能
    力，合先敘明。
二、訊據丙○○對於上開犯罪事實 (四) 坦承不諱，己○○對於
    伊係里駿公司之實際負責人，原欲以丙○○原住民身分貸款
    ，遂以丙○○任里駿公司負責人，並於上開時、地先後與甲○○、庚○○、乙○○、戊○○簽訂汽車買賣合約書、訂購
    契約書，並收取甲○○、乙○○、戊○○等人之車輛，再轉
    賣予他人，或以丁○○名義貸款，或收取庚○○交付之定金
    等事實不諱，惟矢口否認有上揭詐欺取財犯行，辯稱：伊沒
    有詐欺客戶之意，純因往來之德商諾威華根發生困難，導致
    伊經營困難，又遭假扣押，無法以信用狀進貨，純係民事買
    賣糾紛，伊會繼續處理交車之事云云。經查：
(一)上開犯罪事實，業據證人即告訴人甲○○、庚○○、乙○○
    、戊○○指證歷歷，核與證人丁○○、張恆晟所為證述相符
    ，並有甲○○所提94年5月13日訂購契約書、94年5月13日汽
    車買賣合約書、94年10月26日約定書、支票1紙、95年3月29
    日存證信函、95年4 月28日切結承諾書等資料影本（原審卷
    第184至186頁、他7677卷第4至9頁）；庚○○所提廣告網頁
    資料、ALFA 156規格表及圖片、94年10月6 日訂購契約書、
    匯款委託書等資料影本（他4621卷第4 至15頁）；乙○○所
    提94年9月20日訂購契約書、汽車買賣合約書、94年11月3、
    4日電子郵件、94年11月9日電子郵件、94年11月18日電子郵
    件、支票1張暨退票理由單等資料影本（他652卷第45至64頁
    ）；戊○○所提94年10月30日訂購契約書、退票理由單、本
    票1 紙，及中信板新分行車輛貸款資料等影本（他6271卷10
    至14、34至42頁）在卷可佐。
(二)甲○○部分
  (1)甲○○證稱：94年5 月間伊談起想把車子換掉，己○○主動
    建議以伊舊車折價888 萬元抵頭期款換他的新車，且新車已
    經在德國訂好，隨時可以裝船，他有給伊1 個引擎號碼，等
    新車到台灣後再給付餘款662 萬元。伊原本要等新車到台灣
    ，再以物易物，因己○○說伊舊車剛好有買主願意以高於市
    價800萬元之888萬元購買，且說新車1 個月內一定會到，伊
    才答應把車交給己○○，雙方針對舊車在伊台中辦公室簽1
    份合約書。嗣己○○未依約於1 個月內交車，經伊查證己○○所給的引擎號碼，發現該車早已賣給德國人，方質問己○○。己○○又誆稱那部車原本是他訂的，不知德國人為何將
    它賣給別人。又說跟台灣蒙地拿公司關係好，可以幫伊拿到
    同款他車，遂另簽訂約定書，上面記載1 個引擎號碼，並簽
    發888 萬元的支票給伊，說年底沒有交車，即可軋支票。後
    己○○未履約，經伊催討，方返還8萬8千元後就避不見面。
    直到95年4 月，己○○才在律師見證下書立切結自白書，答
    應自95年7 月開始分期償還。嗣後伊去查證得知己○○拿到
    伊舊車後隔了3天，即找人以820萬元賣掉套現。隔了2個月
    伊透過別的車商輾轉找到新買主，才知己○○騙伊車去套利
    的實情。直至目前己○○僅返還8萬8千元等語（他7677卷第
    12至14頁、原審卷第155至159頁）在卷為憑。
  (2)己○○辯稱：伊於94年7、8月間付給德商諾威華根公司定金
    歐元9萬5千元，為甲○○訂購ZFFEZ59Ｚ000000000號法拉利
    車，但諾威華根公司一時週轉困難，後來向德國駐台商務辦
    事處請求瞭解，方知該公司已解散，財務有問題，所以沒有
    再支付後續尾款，車子也未進到台灣。甲○○改訂台灣蒙地
    拿公司的ZFFEZ59Ｚ000000000號同型車後，因那部車是作環
    保認證用的，無法出賣云云。然查：己○○所提德商諾威
    華根公司94年10月1日出口發票（記載車身號碼ZFFEZ59Ｚ000
    000000號）暨原始車身資料影本（偵查外放卷己○○證據卷
    第27、28頁），及德商諾威華根公司94年8月3日往來電子郵
    件（記載車身號碼ZFFEＺ000000000000號）、94年10月1日往
    來電子郵件（記載車身號碼ZFFEZ59Ｚ000000000號）暨匯款
    指示單（原審卷第272至276、129、131頁）等發票及車身資
    料均為影本，且往來電子郵件及匯款指示單上亦無任何公司
    或個人之蓋章或簽名，復均未經認證，尚難證明為德商諾威
    華根公司所出↓具；況上開資料日期在台灣地區交車時間94
    年7月15日之後，2份電子郵件所載之車身號碼復有歧異，難
    認係關於甲○○所訂購車輛之相關資料。己○○另提94年
    7 月6日台新銀行外匯收支或交易申報書、94年7月14日中國
    信託商業銀行匯出匯款賣匯水單、94年8月10日中國信託商
    業銀行匯出匯款賣匯水單、94年8月14日中國信託商業銀行
    匯出匯款賣匯水單等件（偵查外放卷己○○證據卷第18、18
    -1頁，他652卷第159、160頁）。因該等匯款資料僅顯示里
    駿公司匯款至德國，惟未載明匯款原因，且其中兩份匯款單
    日期，係汽車買賣合約書所約定台灣地區交車時間94年7月
    15日之後，益證己○○辯稱，該等匯款係為甲○○訂車等情
    ，要難採信。己○○另提德商馬林格公司註冊及現貨車輛
    相片資料、德國駐台商務辦事處94年11月7日回函等件（偵
    查外放卷己○○證據卷第19、29至35頁），因德商馬林格公
    司註冊及現貨車輛相片資料僅係網路上一般介紹性資料，且
    德國駐台商務辦事處回函僅關於德商諾威華根公司經查已撤
    銷登記不復存在，無論有無子公司存在均無法為任何改變等
    語，上開資料均無法證明己○○係因為甲○○訂車之事，而
    與德國廠商或駐台辦事處交涉。己○○謂因甲○○改訂另
    輛台灣蒙地拿公司進口之同型法拉利車後，與台灣蒙地拿公
    司交涉，然未提出任何證據以實其說，且己○○自承該車為
    環保認證車無法出售，亦難影響己○○詐得甲○○舊車後，
    未幾即轉賣套利之事實。
  綜上，己○○向甲○○佯以進口車輛出售，並以高價收購甲○○交付之舊車抵付定金，致甲○○陷於錯誤，將舊車交予
    己○○，旋即轉賣套利，且未能證明轉賣所得820萬元用於
    向德國諾威華根公司為甲○○訂購新車，復無法提出為甲○○進口車輛或向他廠商代訂車輛之證據資料等事實，洵堪認
    定。
(三)庚○○部分
  庚○○證稱：伊在網路上有看到己○○要賣車的訊息。當時
    伊要買ALFA ROMEO 156GTA SEDAN的車，於94年10月6日中午
    在里駿公司，己○○拿車子圖片、規格表給伊和先生紀乃霖
    看，表示現有車子的車樣，因己○○保證確實有這部車，只
    要伊付定金，馬上就可以將車船運回國，船運期間要兩個月
    ，伊基於己○○保證，遂決定當天簽約，並約定94年12月31
    日交車。簽約後當天下午伊匯款100萬元定金予己○○。簽
    約後，己○○拿另輛車的規格給伊先生看，說這是他找到的
    另輛車子，伊等懷疑車子早在10月間即訂好，為何還要找另
    1 台車子。至10月底業界有人警告己○○經濟狀況不佳，礙
    於合約交車日期未到而無法有動作。訂車後，紀乃霖多次詢
    問訂車情形，己○○均以車子很快就到搪塞。之後己○○爽
    約，避不見面，直至95年1月26日才出面表示因為外國廠商
    被扣押，貨源有問題，無法交車，訂金100萬元也無法還。
    從雙方簽約到交車日期間，己○○未曾拿過任何訂購確認單
    給伊看，也未說100萬元是如何處理的。己○○目前並沒有
    還伊任何錢等語（偵續483卷一第98頁、原審卷第159至169
    頁）。
  己○○以伊確有向Josephi HandelsGmbH （下稱德商約瑟夫
    公司）訂購出售予庚○○之愛快羅密歐車，因要求德商諾威
    華根公司向該公司調取愛快羅密歐車，價金由諾威華根公司
    收取之9萬5千歐元中扣抵，諾威華根公司雖應允，惟沒去調
    車，故這輛車無法進口置辯。然查：己○○所提德商約瑟
    夫公司94年9月24日訂購確認書正本（記載車身號碼ZAＺ0000
    0000000000號，原審卷第127 頁），因訂購確認書上約瑟夫
    公司欄位並無蓋用公司大小章而僅有草寫簽名，是否確實為
    該公司簽署，尚有疑義。且其上所載車型，並未註明係庚○○所訂購之156GTA SEDAN型，車子年份亦不相同（訂購確認
    書為2003年、庚○○訂購為2004年），自難認該訂購確認書
    係為出售予庚○○所訂購。除己○○未能舉證證明曾要求
    德商諾威華根公司以同業調車方式向德商約瑟夫公司調取愛
    快羅密歐車並支付價金外，因匯款9萬5千歐元既係供訂購甲○○車輛所用，何以能轉供訂購庚○○車輛所用，且德商諾
    威華根公司既已解散、財務有困難，如何以同業調車方式訂
    購庚○○車輛，被告所辯前後矛盾，不言可喻。
  綜上，己○○既向庚○○佯以車輛已訂購，只需付定金即可
    於2個月內進口交車，致庚○○不疑有他，而交付訂車款100
    萬元，詎己○○未能舉證確實已訂購、進口車輛，且所得款
    項之流向不明等情，洵堪認定。
(四)乙○○部分
  (1)乙○○證稱，伊欲以舊車換新的林寶堅尼限量版，透過朋友
    到里駿公司，己○○拿出林寶堅尼公司及法拉利公司的名片
    ，並出具1張伊原來所開的法拉利車是他進口的證明影本，
    以取信於乙○○。雙方於94年9 月20日簽約約定以伊舊法拉
    利車750萬元當作價金，新林寶堅尼總價1,198萬元，並於94
    年11月10日交車。伊依約於同年月22日將舊法拉利交予己○○，己○○於簽約後兩日就以簡訊告知已完成訂車手續。伊
    於約定交車日前收到法拉利的交通違規罰單，質問己○○，
    己○○告知伊車輛已經過戶了。後聽到里駿公司不好傳聞，
    94年11月4日伊要求己○○簽發750萬元支票作為擔保，伊於
    94年11月10日才拿到支票，經伊要求才將原發票日94年12月
    20日改為94年11月10日。94年11月9 日己○○以電子郵件傳
    給伊1 張車子相片說車子已到瑞士，他要增加配備，所以車
    子無法於94年11月10日交車，最後確定新的交車日期94年12
    月5 日。94年11月18日己○○還以電子郵件告訴伊說車子已
    抵達德國。一開始的買賣契約只有約定車子顏色，己○○於
    94年11月9 日及11月18日電子郵件有提到車身號碼，但號碼
    並不一樣等語（他652卷第80頁、原審卷第194至200頁）。
  (2)己○○辯稱，伊確有訂購出售予乙○○之林寶堅尼車，出貨
    商原是Garage Roland Affolter（下稱瑞士商羅蘭公司），
    訂購時間是94年9 月28日，因該公司不願收信用狀，且當時
    在德國也卡了一大筆錢，所以改向德國訂車，順便向Zeltne
    r先生討錢云云。然查：94年9月28日訂購確認書正本暨車
    輛相片（偵查外放卷己○○證據卷第21至26頁），及德意志
    銀行辦理信用狀通知（原審卷第277 頁），因訂購確認書上
    之瑞士商羅蘭公司欄位，並未蓋用公司大小章而僅有草寫簽
    名，辦理信用狀通知上亦無任何公司或個人之蓋章或簽名，
    復均未經任何認證，尚無法證明為瑞士商羅蘭公司、德意志
    銀行所簽署出具。且其上均未載出廠年份或車身號碼等資料
    ，所附相片亦僅係汽車外觀或己○○站在汽車旁之相片，與
    一般人參觀汽車時所得拍攝之相片無異，難認係己○○訂購
    林寶堅尼車輛予乙○○之證據。己○○致乙○○之94年11
    月9日電子郵件記載所訂購車輛之車身號碼為ZHWGE12T「3」
    6LA02914號，與其94年11月18日電子郵件記載車身號碼為ZH
    WGE12T「2」6LA02914號，並不相同（他652卷第52、54頁）
    ，且亦無任何證據資料足以顯示己○○曾向瑞士商訂車後改
    向德國訂車，自難信為真實。
  己○○所收受乙○○之抵款車輛後，旋即於94年9月底過戶
    至丙○○名下，再於94年10月4日作價530萬元予陳宏如抵債
    等情，業據證人陳宏如無訛（他652卷第81頁，偵續483卷二
    第144頁）。且車號9E－6869號Ferrari，財產所有人丙○○
    ，異動日期94年9月，而Ferrari 360於簽訂Gallardo SE 購
    買合約後，里駿公司已於94年10月份轉售於同業、有財政部
    台北市國稅局財產歸屬資料清單、己○○致乙○○傳真函、
    汽車買賣合約書等資料（他652 卷第65至67頁）附卷可稽。
    又己○○於偵查中自承94年間是伊個人負債等情（偵續483
    卷二第181 頁），堪認己○○收受乙○○所交付之抵款車輛
    後，用以抵償個人債務。
  綜上，己○○向乙○○佯以進口車輛出售，並提出1 張法拉
    利車進口證明影本，致使乙○○陷於錯誤，而交付抵款車輛
    ，惟己○○事後未訂購、進口車輛，且將乙○○抵款車輛轉
    賣，用以抵償個人債務等情，洵堪認定。
(五)戊○○部分
  (1)戊○○證稱，伊所有臨時牌照號碼M11775號跑車想賣，看到
    里駿公司網頁上張貼代買賣車輛的訊息，於94年10月30日到
    里駿公司去談。當時伊表哥張恆晟也在場，伊怕被騙，原本
    要託售，希望車子產權、證件資料都在伊這裡，但丙○○及
    己○○都說車輛買賣最好用買斷方式，且己○○在旁邊說車
    可能已經有買主了，兩人一搭一唱，並提供不錯價格，伊才
    上當，答應他們開票，且把車和證件交給他們。至94年12月
    還跟伊佯稱車子未賣掉，要求伊暫時不要提示票據，伊誤信
    其言，直至95年2 月23日才去提示支票不獲兌現。伊在賣車
    前並不知道他們有財務問題或需要週轉，否則不會賣車。之
    後伊一直跟己○○聯絡，己○○表示車還未售出，還在他店
    中，伊查證車子尚在店裡，伊才讓他拖，直到95年5 月中旬
    ，伊認為被騙，請己○○再開1張票給伊，至95年5月下旬又
    跳票，找不到被告兩人。伊去找他們的房東，房東拿鑰匙開
    門讓伊進去，車子還在裡面，依車籍資料及文件聯絡到丁○○，丁○○表示車子於94年11月就已經過戶給他，伊完全嚇
    到，因為車子早已賣出，何以未拿到錢。己○○只有於95年
    4月份時給過伊8萬元當作跳票利息，錢沒有還伊等語（他62
    7 1卷第24、25頁、偵續483卷二第252頁、原審卷第205至21
    1頁）。
  (2)證人張恆晟證稱：94年10月30日伊表弟戊○○賣車子時在場
    ，戊○○與己○○、丙○○討論實際成交的價錢，價格談不
    攏，後來己○○與丙○○交頭接耳商談，討論完之後，他們
    說要買斷。再由己○○開支票，就把車子證件收走等語（他
    6271卷第32頁、原審卷第213、214頁）。
  (3)證人丁○○證稱，己○○找伊表示有1 部愛快羅密歐的車子
    ，因資金短缺，想向銀行貸款，請伊作連帶保證人，要用丙○○的名義作車主，伊不同意作保。經己○○糾纏許久，免
    強同意，因丙○○仍是學生無資力，就把車子過戶給伊，過
    戶手續是伊將身分證交給己○○辦理，由丙○○作保，向中
    信板新分行貸款110 多萬元，由銀行直接將貸款轉給己○○
    。第1期己○○有付本息3萬4081元，第2 期以後就沒還，經
    銀行通知，伊才知道的。到95年5 月中旬，因車子是用伊名
    義貸款買的，伊手上有1 把鑰匙，房東同意伊把車子開走，
    己○○也把牌照交給伊，同意伊把車子開走，罰款、稅金及
    每月貸款都還是伊在負擔等語（他6271卷第30、31頁、偵續
    483卷二第217頁、原審卷第217、220頁）。
  (4)綜上，己○○及丙○○遊說戊○○賣斷車輛後，隨即過戶在
    丁○○名下，辦理汽車貸款，並匯入己○○指定帳戶後，該
    貸款所得之流向，未見己○○、丙○○陳明及提出任何證據
    予以說明等情，洵堪認定。
(六)己○○自承係專營汽車零售、國際進出口貿易等業務之里駿
    公司實際負責人，於94年間個人負債已高達約2,500 萬元（
    偵續483卷二第181頁），經濟陷於窘困，已無經營汽車零售
    業務之能力，仍於94年5 至10月間，陸續向甲○○、庚○○
    、乙○○訛稱，以進口車輛出售，分別向甲○○以在德國已
    訂好車輛，隨時可裝船，舊車剛好有人願以高於市價之888
    萬元購買；向庚○○以確實有愛快羅密歐車子，只要付定金
    即可在2個月內船運抵台；向乙○○出具1張進口法拉利車的
    進口證明，表示有能力進口，並願以750萬元購買乙○○舊
    車以抵車款，詎事後己○○竟未代訂購、進口車輛，且將所
    收車款及轉賣抵款車輛所得款項，大部分用以抵償個人債務
    ，其餘流向不明，顯係為取得財物供己調度使用，對甲○○
    等施行詐術，致甲○○等人陷於錯誤，交付車款或抵款車輛
    ，是己○○有為自己不法所有之意圖甚明。又己○○與丙○○於94年10、11月間，均明知彼此資力不足，竟共同遊說戊○○賣斷車輛，並佯以該車已有買主，致戊○○陷於錯誤而
    交付車輛，旋將取得之車輛過戶予丁○○，辦理汽車貸款，
    且貸款匯入己○○指定帳戶後之流向不明，顯係為取得財物
    供己○○調度使用，而共同對戊○○詐購車輛後向銀行貸款
    ，是己○○及丙○○有共同為自己不法所有之意圖，至為灼
    然。
(七)綜上所述，己○○所辯，均非可採。上開事實，均事證明確
    ，應依法論科。
三、己○○、丙○○行為後刑法及配套之刑法施行法、罰金罰鍰
    提高標準條例於95年7月1日修正施行，關於本件情形：
  (1)刑法第33條第5 款有關罰金之最低額度修正後已提高，比較
    新舊法，以舊法有利於己○○等人。
  (2)修正後刑法第28條已縮小共同正犯範圍，以新法有利於己○○等人。
  (3)修正後刑法將第56條連續犯之規定刪除，此刪除雖非犯罪構
    成要件之變更，但顯已影響行為人刑罰之法律效果，自屬法
    律有變更，比較結果，以舊法有利於己○○。
  (4)綜上比較，以行為時法較有利於己○○等人，應整體適用舊
    刑法予以論處。
四、核己○○就事實一之（一）至（四）所為，丙○○就事實一
    之(四)所為，均係犯刑法第339條第1項之詐欺取財罪。己○○及丙○○間，就事實一之 (四)犯行，有犯意聯絡及行為
    分擔，為共同正犯。公訴人雖以丙○○為幫助犯，惟丙○○
    明知己○○已無資力，仍參與遊說戊○○賣斷車輛，乃直接
    參與詐欺犯罪構成要件之行為，應係共同正犯，公訴意旨，
    尚有誤會。己○○多次詐欺犯行，時間緊接，方法相同，觸
    犯構成要件相同罪名，顯係基於概括犯意為之，應依修正前
    刑法第56條規定，依連續犯論以一罪，並依法加重其刑。
五、原審認己○○、丙○○予以論科，固非無見。惟查：(1)丁○○明知己○○經營不善，礙於交情應允以戊○○所有愛快羅
    密歐車輛過戶予伊，並向中信板新分行貸款，雖己○○未依
    約支付車貸利息，惟已將該車交丁○○，由丁○○轉賣他人
    ，貸款仍如期繳納，自無向丁○○、中信板新分行施詐之情
    ，原判決認此部分被告2人均構成詐欺，尚有違誤。從而丙○○祇參與向戊○○詐欺之犯行，原判決認其為連續犯，即
    非允適。(2)刑法第28條於己○○、丙○○行為後，縮小共犯
    範圍，自屬法律變更，原判決漏未比較新舊法，亦有未洽。
    (3)又犯罪後之態度，本為量刑應斟酌之事項，而侵害個人法
    益者，事後與被害人達成和解、賠償損害，尤為斟酌量刑之
    重要事項。己○○連續詐騙甲○○、庚○○、乙○○、戊○○等人，犯罪次數甚多，所詐得金額高達約1千8百餘萬元，
    僅清償甲○○8萬8千元，戊○○8萬元，其餘均未商談和解
    ，態度不佳，原判決量刑顯然過輕，亦有未當。己○○上訴
    否認犯罪，雖無理由。惟公訴人上訴以己○○量刑過輕為由
    ，提起上訴，因己○○居於主導地位，所生損害高達上千萬
    元，犯罪情節甚重，即非無理由，且原判決亦有上開可議之
    處，自應由本院將此部分撤銷改判。另丙○○當時為大專學
    生，社會歷練不足，僅參與1次詐欺行為，且犯後坦承犯行
    ，尚見悔悟之心，原判決量刑尚無失出失入之情，公訴人指
    量刑太輕為無理由，然丙○○祇參與一次犯罪，原判決認屬
    連續犯，即有可議，仍無可維持，同應撤銷改判。
六、爰審酌己○○已身負鉅額債務，不思正當解決，竟圖私利多
    次施詐獲取不正利益，丙○○明知己○○償債能力不足，仍
    參與施詐行為，及其等所為造成甲○○等人損失不貲，且己○○犯後未坦承犯行，飾詞圖卸，僅返還極小部分財物，難
    認有所悔意，丙○○於本院坦承犯行，深表懺悔之意，但參
    與詐取之財物非微，且未與被害人為何和解賠償，暨其等犯
    罪之次數、犯罪之動機、目的、手段、生活狀況、品行、智
    識程度等一切情狀，分別量處如主文所示之刑。丙○○犯罪
    時間係於96年4月24日之前，符合中華民國96年罪犯減刑條
    例」減刑之規定，依法減刑。並比較丙○○行為後，修正前
    後刑法第41條易科罰金之規定，以修正前規定較有利於丙○○，依修正前刑法第41條第1項前段，諭知易科罰金之折算
    標準。
七、公訴意旨略以：另丙○○為里駿公司登記負責人，明知己○○財務狀況陷於困窘，乃因情侶關係，竟基於幫助犯罪之概
    括犯意，先後多次從旁協助，便利己○○得遂其詐欺取財之
    目的，於前述與甲○○、乙○○蔡玲瑤等之交易中，在場協
    助簽訂契約之文書作業，及在場協助接待、具名辦理贓車過
    戶登記。另己○○與丙○○於94年10月30日詐得戊○○交付
    之車輛後，由己○○於94年11月初向不知情丁○○佯稱：該
    車為里駿公司進口之未掛牌車，供展示用，為資金週轉擬辦
    理汽車貸款，要求丁○○擔任連帶保證人，相關費用及貸款
    均不須負責云云，惟因丙○○為學生身分，信用不足，改將
    該車過戶予丁○○，並以丁○○名義貸款，丙○○擔任連帶
    保證人，致丁○○陷於錯誤應允之，且中信板新分行亦陷於
    錯誤，以為有資力之丁○○為真實之貸款人，而於94年11月
    16 日核貸115萬元。因認丙○○另涉刑法第30條、第339條
    第1項之連續幫助詐欺取財罪嫌；己○○另涉向陳作彰詐取
    財物之刑法第339條第1項之詐欺取財罪嫌云云。
(一)訊據丙○○堅決否認有此部分幫助詐欺犯行，辯稱，伊不認
    識甲○○、乙○○等人，亦未參與討論等語。己○○堅決否
    認有此部分詐欺取財犯行，辯稱，戊○○車子已過戶予丁○○，並交車予丁○○等語。經查：
  (1)甲○○證稱：伊見過丙○○2 次，都是己○○帶丙○○來伊
    公司的，從頭到尾丙○○都沒有開口，簽訂契約書時，丙○○也沒有在契約書上作任何文字書寫，都是己○○在處理的
    等語（原審卷第157 頁）；乙○○證稱：伊到里駿公司簽約
    的時候，己○○跟伊洽談簽約之事，丙○○就坐在旁邊，她
    當時拿一本本子，在記載什麼伊不知道，看起來就像是秘書
    一樣坐在旁邊等語（原審卷第195 頁）。依上開所陳，丙○○並未參與己○○與甲○○、乙○○間購車契約條件之磋商
    甚明。
  (2)丙○○供稱：94年5 月間，己○○說要用伊名義申請原住民
    青年創業貸款，方變更里駿公司負責人為伊等語（偵續483
    卷二第187 頁），核與己○○自承係里駿公司實際負責人之
    情相符。雖丙○○對於里駿公司營業項目、狀況及己○○資
    金週轉窘困，有所認知，然既未參與己○○與甲○○、乙○○間有關上開舊車作價、另購新車事宜，且無證據證明丙○○參與向國外訂購進口車輛事宜，自難僅以丙○○同意擔任
    里駿公司登記負責人，或知悉被告己○○與甲○○、乙○○
    談論汽車進口交易，即認丙○○構成幫助詐欺犯罪。
  (3)己○○向乙○○詐得抵款車輛後，雖先過戶予丙○○，再作
    價予陳宏如抵債。然此過程並未有新的被害人或造成新的法
    益損害，應屬己○○詐欺行為後之不罰後行為，自難以此推
    論丙○○知悉乙○○所有車輛係己○○佯以訂購車輛進口出
    售而實際並未訂車之詐術，向乙○○詐欺而得，並認丙○○
    有何幫助詐欺犯行。
  (4)至蔡玲瑤部分，並無證據足證丙○○有參與或幫助己○○之
    任何詐財行為，公訴人亦未提出此部分丙○○之犯罪事證，
    即不能認其有此犯行。
  (5)丁○○證稱，伊曾經聽業界或其他朋友說過己○○經營公司
    遇到困難，伊不清楚他詳細的負債，因己○○糾纏伊3、4個
    禮拜，礙於交情勉強同意擔任連帶保證人，後因丙○○學生
    身分無法貸款，方將戊○○交付之愛快羅密歐過戶予伊，再
    以伊名義辦理汽車貸款，貸款所得直接撥給己○○，己○○
    也沒有跟伊說過原車主是戊○○。之後己○○僅繳納1期貸
    款後，即未續繳，經銀行通知，伊才知道，伊95年6月取得
    該車，並已轉賣予他人，銀行貸款由他人依期繳納，並無拖
    欠等語（他6271卷第30、31頁、偵續483卷二第217頁、原審
    卷第216頁，本院公務電話紀錄），顯然丁○○應允己○○
    要求擔任戊○○交付愛快羅密歐車輛之汽車貸款人時，已知
    悉己○○財務狀況不佳，貸款是否能如期繳納，非無疑問，
    則其礙於交情應允貸款，自無陷於錯誤之情。且該車既過戶
    予丁○○，以該車為擔保，並以丁○○名義向中信板新分行
    辦理汽車貸款，亦無使中信板新分行陷於錯誤之情。況丁○○已取得該車占有，並轉賣予李一樑，由李一樑按期代丁○○繳納，並無拖欠之情，亦有公務電話及中國信託商業銀行
    97年6月陳報狀在卷為憑。丁○○、中信板新分行均無任何
    損失可言，此部分難認有詐欺犯行。
(二)綜上，公訴人所提證據，不足證明己○○、丙○○有公訴人
    所指此部分詐欺犯行、幫助詐欺取財犯行。此外，本院復查
    無其他積極證據足認己○○、丙○○有此部分犯行，原應為
    己○○、丙○○無罪之諭知，惟公訴人認此部分與己○○、
    丙○○上開經論罪科刑之部分，有連續犯之裁判上一罪關係
    ，爰不另為無罪之諭知，併此敘明。
據上論斷，應依刑事訴訟法第369條第1項前段、第364條、第299
第1 項前段，刑法第2條第1項前段、第339條第1項，修正前刑法
第28條、第56條、第41條第1 項前段，罰金罰鍰提高標準條例第
1條前段、修正前第2條，現行法規所定貨幣單位折算新臺幣條例
第2條，中華民國96年罪犯減刑條例第2 條第1項第3款、第7條、
第9條，判決如主文。
本案經檢察官覃正祥到庭執行職務。
中    華    民    國    97    年    6     月    26    日
                  刑事第二庭審判長法  官  呂丹玉
                                  法  官  林恆吉
                                  法  官  李麗玲
以上正本證明與原本無異。
不得上訴。
                                  書記官  廖婷璇
中    華    民    國    97    年    6     月    26    日
附錄本案論罪科刑法條全文：
中華民國刑法第三百三十九條
意圖為自己或第三人不法之所有，以詐術使人將本人或第三人之
物交付者，處五年以下有期徒刑、拘役或科或併科一千元以下罰
金。
以前項方法得財產上不法之利益或使第三人得之者，亦同。
前二項之未遂犯罰之。


司法院資訊處製作；財團法人民間司法改革基金會備份。
